【裁判字號】    99,台抗,496
【裁判日期】    990610
【裁判案由】    妨害名譽等罪聲明異議
【裁判全文】
最高法院刑事裁定              九十九年度台抗字第四九六號
抗  告  人  甲○○
上列抗告人因妨害名譽等罪案件，不服台灣高等法院台中分院中
華民國九十九年三月三十一日駁回聲明異議之裁定（九十九年度
聲字第五二二號），提起抗告，本院裁定如下：
    主  文
抗告駁回。
    理  由
按裁判確定前犯數罪者，併合處罰之；數罪併罰，宣告多數有期
徒刑者，於各刑中之最長期以上，各刑合併之刑期以下，定其刑
期，刑法第五十條、第五十一條第五款定有明文。故於定應執行
刑之情形，該數罪之執行完畢，係指所定之應執行刑全部執行完
畢而言，在未裁定定其應執行之刑前，因有一部分犯罪先確定，
形式上予以執行，仍應依上開規定定其應執行之刑，俟檢察官指
揮執行其應執行之刑時，再就形式上已執行部分予以折抵，不能
認為已執行完畢。又受六月以下有期徒刑或拘役之宣告，不符刑
法第四十一條第一項易科罰金之規定者，得以新台幣一千元、二
千元或三千元折算一日，易服社會勞動；刑法第四十一條第一項
至第四項、第七項之規定，於數罪併罰之數罪均得易服社會勞動
，其應執行之刑逾六月者，亦適用之，刑法第四十一條第二項、
第八項亦有明定。是在數罪併罰而定其應執行之刑逾六月，仍得
適用同條第一項至第四項及第七項之規定得易服社會勞動者，僅
限於「數罪併罰之數罪均得易服社會勞動」之情形，數罪併罰中
之一罪雖符合易服社會勞動之條件，惟若與不得易服社會勞動之
他罪併合處罰，則不得適用易服社會勞動之規定。本件抗告人甲
○○因犯原裁定附表所示偽造文書、妨害名譽二罪，經分別判處
有期徒刑一年二月，減為有期徒刑七月，及有期徒刑十月，減為
有期徒刑五月確定在案，既符合合併定執行刑之要件，法院自應
依檢察官之聲請定其應執行刑。而抗告人所犯之妨害名譽罪，經
減刑為有期徒刑五月，依刑法第四十一條第二項規定原得易服社
會勞動，但因與其所處有期徒刑一年二月減為有期徒七月部分，
依法不得易服社會勞動之偽造文書罪併合處罰，並定其應執行刑
為有期徒刑十一月，揆諸上開說明，其所犯妨害名譽罪經減刑為
有期徒刑五月部分，即無刑法第四十一條易服社會勞動規定之適
用。茲抗告人對台灣台中地方法院檢察署檢察官不准易服社會勞
動之指揮執行（九十八年度執更字第五一一○號）不服而聲明異
議，經原審認為無理由，以裁定駁回其異議，已詳其所依憑之
理由。經核於法尚無違誤。抗告意旨仍執前詞，徒以上開兩罪並
無合併執行之適用，檢察官就其所犯妨害名譽罪不准易服社會勞
動之指揮，顯有違誤云云，指摘原裁定違誤，非有理由，應予駁
回。
據上論結，應依刑事訴訟法第四百十二條，裁定如主文。
中    華    民    國  九十九  年    六    月    十    日
                      最高法院刑事第十三庭
                          審判長法官  賴  忠  星
                                法官  呂  丹  玉
                                法官  吳      燦
                                法官  蔡  名  曜
                                法官  葉  麗  霞
本件正本證明與原本無異
                                      書  記  官
中    華    民    國  九十九  年    六    月   十七   日
                                                      M

司法院資訊處製作；財團法人民間司法改革基金會備份。
